【裁判字號】    89,易,2976
【裁判日期】    890815
【裁判案由】    背信等
【裁判全文】
臺灣高雄地方法院刑事判決                        八十九年度易字第二九七六號
    公  訴  人  臺灣高雄地方法院檢察署檢察官
    被      告  乙○○
右列被告因背信等案件，經檢察官提起公訴（八十九年度偵字第一二二六二號），本
院判決如左：
    主  文
乙○○連續意圖為自己不法之所有，以詐術使人將本人之物交付，處有期徒刑壹年貳
月，緩刑貳年。
    事  實
一、乙○○自民國八十三年十一月起至八十九年四月間止，擔任財團法人私立甲○○
    ○大學（原名私立甲○○○院，以下簡稱甲○○○大學）會計辦事員，承辦員工
    薪資之處理業務，為從事業務之人，竟意圖為自己不法之所有，並基於概括犯意
    ，自八十六年四月間起，至八十九年四月二十日止，連續多次按月在其業務上所
    製作之甲○○○大學員工薪資資料表電腦磁碟片之電磁紀錄上，虛增其薪資每月
    新台幣（以下同）二萬元至四十萬三千零二十八元不等之金額，並將此不實之事
    項，登戴於其業務上所製作之甲○○○大學員工薪資表電腦磁碟片上，並持以向
    受甲○○○大學委託核發薪資之彰化商業銀行高雄分行（以下簡稱彰銀高雄分行
    ）行使後，致使彰銀高雄分行及甲○○○大學陷於錯誤，而依據該不實之電磁紀
    錄資料，先後核發二萬元至四十萬三千零二十八元不等之金額，總計核發乙○○
    虛增之薪資達三百三十三萬六千六百八十九元，致生損害於甲○○○大學。
二、案經甲○○○大學訴由台灣高雄地方法院檢察署檢察官偵查起訴。
    理  由
一、訊據被告乙○○對於右揭事實均坦承不諱，核與告訴人甲○○○大學之代理人王
    伊忱律師、萬先鳳於偵訊及本院審理中指訴之情節相符，且有被告各學年度詐領
    金額彙總表、甲○○○大學員工薪資表、彰銀高雄分行活期性存款中心記帳處理
    清單等附卷可稽，被告自白與事實相符，本件事證明確，被告犯行堪以認定。
二、查被告乙○○於其業務上作成之甲○○○大學員工薪資表，乃係將甲○○○大學
    員工每月應領之薪資、應扣款項及實發金額等相關資料輸入電腦製作在磁碟片上
    ，並交付受甲○○○大學委託核發薪資之彰銀高雄分行，以便彰銀高雄分行按月
    核發薪資予該大學之員工，在外觀上並無法以人之知覺直接認識磁碟片之資料，
    故該磁碟片應屬刑法第二百二十條第二項之準文書。是核被告乙○○所為，係犯
    刑法第二百十六條、第二百十五條、第二百二十條行使業務上登載不實之文書罪
    、同法第三百三十九條第一項詐欺取財罪。其以一行為同時向彰銀高雄分行及甲
    ○○○大學詐欺取財，係一行為觸犯二詐欺取財罪，係同種想像競合，應依刑法
    第五十五條論以一罪。被告在業務上製作之文書登載不實後，持之行使，其登載
    不實之低度行為為行使之高度行為所吸收，不另論罪。被告先後多次行使業務上
    登載不實之文書罪及詐欺取財罪之犯行，時間緊接，方法相同，觸犯構成要件相
    同之罪名，顯均係基於概括犯意為之，應均依連續犯之規定論以一罪，並均依法
    加重其刑。而其所犯行使業務上登載不實文書罪與詐欺取財二罪間，有方法結果
    之牽連關係，應依刑法第五十五條規定，從一重之詐欺取財罪處斷。爰審酌被告
    詐取之財物高達三百三十三萬六千六百八十九元，犯罪情節非輕，惟犯後已將所
    詐取之財物全數返還告訴人甲○○○大學等情，業據告訴人之代理人萬先鳳於本
    院審理中陳明在卷，並有萬先鳳提出之存摺影本、跨行入戶電匯轉帳收入傳票附
    卷可憑，被告亦同意於八十九年十月三十日前賠償其詐取款項之利息，有切結書
    一紙在卷可稽，告訴人之代理人萬先鳳亦當庭表示告訴人願意原諒被告，被告犯
    罪後坦承犯行，態度良好等一切情狀，量處如主文所示之刑。又被告前未曾受有
    期徒刑以上刑之宣告，有臺灣高等法院被告全國前案紀錄表在卷可稽，因一時失
    慮，偶罹刑典，事後已坦承犯行，深具悔意，並全數返還所詐得之款項，經此刑
    之宣告後，應知警惕而無再犯之虞，本院因認暫不執行其刑為當，予以宣告緩刑
    二年，用啟自新。至被告業務上所登載不實之甲○○○大學員工薪資表之磁碟片
    ，已交付彰銀高雄分行，非被告所有，自不予宣告沒收。至公訴意旨另以被告前
    開犯行，尚涉犯刑法第三百四十二條第一項之背信罪嫌。惟按「刑法上之背信罪
    為一般的違背任務之犯罪，若為他人處理事務，意圖為自己或第三人不法之所有
    ，以詐術他人交付財物者，應成之立詐欺罪，不能論以背信罪」（最高法院六十
    三年台上字第第二九二號判例參照）。經查，被告係甲○○○大學所僱用之會計
    辦事員，以明知不實之事項，登載於其業務上作成之文書，並持以行使，以詐取
    甲○○○大學委託彰銀高雄分行保管、核發之款項，係意圖為自己不法之所有，
    以詐術使彰銀高雄分行交付甲○○○大學委託保管之財物，應成立詐欺取財罪，
    不能論以背信罪，惟公訴意旨既認此部分與前揭論罪科刑之詐欺罪間有牽連犯之
    裁判上一罪關係，爰不另為無罪之諭知。
據上論斷，應依刑事訴訟法第二百九十九條第一項前段，刑法第五十六條、第二百十
六條、第二百十五條、第三百三十九條第一項、第五十五條，第七十四條第一款，罰
金罰鍰提高標準條例第一條前段，判決如主文。
本案經檢察官吳茂松到庭執行職務。
中      華      民      國    八十九    年      八      月     十五     日
                                  臺灣高雄地方法院刑事第三庭
                                      法  官    涂   裕   洪
右正本證明與原本無異。
如不服本判決，應於判決送達後十日內，向本院提出上訴狀。
                                       書記官    許  麗   珠
中      華      民      國    八十九    年      八      月     十六     日
附錄法條：
刑法第三百三十九條第一項：
意圖為自己或第三人不法之所有，以詐術使人將本人或第三人之物交付者
，處五年以下有期徒刑、拘役或科或併科一千元以下罰金。


司法院資訊處製作；財團法人民間司法改革基金會備份。
